臺灣臺中地方法院民事判決　　　　　　　 96年度婚字第466號
原　　　告　己○○
訴訟代理人　吳奎新律師
複　代理人　乙○○
被　　　告　丙○○
訴訟代理人　謝錫深律師
上列當事人間請求離婚事件，本院於民國96年10月1日言詞辯論
終結，判決如下：
    主      文
准原告與被告離婚。
訴訟費用由被告負擔。
    事實及理由
壹、原告主張：
  一、兩造於民國（下同）90年間訂婚，而於92年12月25日公證
      結婚，婚後居住於臺中市○區○○路654號，並共同經營
      鎖匙刻印店。原告於婚前即告知被告其不易受孕，被告當
      時表示不介意，此亦為原告願與被告共結連理之重要原因
      ，詎被告於婚後卻以此為由，多次於言語上羞辱被告，並
      誣指原告與他人有染，令原告飽受精神折磨。另被告將住
      處之空房間出租與不良份子，致居家出入份子複雜，且被
      告亦在外積欠債務，常有黑道份子至家中騷擾，原告為此
      多次勸戒被告，惟被告始終拒絕改善，並為此與原告發生
      口角，更揚言要請朋友修理原告。更曾於94年9月22日在
      被告哥哥、原告弟弟及友人面前欲持刀傷害原告，幸遭阻
      擋，原告始能倖免於難。
  二、兩造對於婚姻之認知差異過大，原告亦無法忍受被告之上
      開種種行為，遂於95年2月間搬回臺北娘家居住，惟被告
      卻以「你永遠不會為人妻，命賤，不孕讓人騎好玩的」之
      簡訊騷擾原告；原告曾要求與被告離婚，被告不肯答應，
      並揚言要縱火，嗣更砸毀原告之汽車，並聲稱如要離婚須
      以將房子過戶作為條件。
  三、綜上，被告不知感激原告努力經營鎖匙生意、回娘家借錢
      資助被告買房子及嘗試做試管嬰兒等行為，屢屢對原告實
      施精神及身體上不法侵害行為，致原告承受極大壓力，須
      服用藥物始能入眠，且兩造分詎迄今已逾1年半，被告對
      原告亦不聞不問，令兩造間夫妻情份盡失，徒具婚姻之形
      式關係，而無夫妻之情愛存在，原告對兩造婚姻亦不再抱
      有任何期待，兩造婚姻無疑已生重大裂痕，在客觀上已達
      難以繼續維持或回復婚姻之希望，而造成難以維持婚姻之
      源，係因被告前揭行為所致，此實可歸責於被告。為此，
      爰依民法第1052條第1項第3款、第6款及同條第2項規定，
      請求擇一規定准予離婚等語。並聲明：如主文所示。
貳、被告則以：
  一、兩造於92年12月25日結婚後，原告即為一全職家庭主婦，
      而被告則經營鎖匙刻印店，被告為求增加收入，幾乎夜以
      繼日的工作，且被告亦婚後兩造所購買之房地分別登記於
      兩造名下，而因原告婚後無工作，即由被告負責繳交每月
      約5萬餘元之房貸本息。另因被告工作收入並不穩定，且
      家中尚有無人使用之空房間，故出租於他人使用，期望增
      加收入以減輕房貸壓力，詎原告竟以此為由訴請離婚。被
      告每月工作所得皆交由原告管理，然因原告知其無法受孕
      ，進而疑神疑鬼，若被告稍有不順其意之處，原告即稱被
      告對其不好。甚者，原告時常無故離家，期間長達1、2
      個星期，被告因體諒原告而一再容忍。詎於94年4月24日
      ，原告不知何故竟持刀傷害被告，致被告受有左手掌1.5
      公分之傷口，被告亦未追究原告當時之傷害行為。
  二、原告於95年1月間再次離家，並將現金全數取走，雖於同
      年2月間返家，卻於1星期後，於住家牆壁上留下「讓我上
      了一課，未曾要求你什麼，娶個老婆生小孩，現金30給我
      ，房子給你」等語後，即返回臺北娘家居住迄今，兩造分
      居已逾1年半。被告嗣於95年（訴狀誤載為94年）4月1日
      發生車禍，右腿嚴重骨折，被告曾詢問原告是否能返家照
      顧被告，惟原告置之不理。原告更於96年2、3月間委請律
      師至家中要求被告簽署離婚協議書，並要求被告給付200
      萬元之贍養費，被告為此甚感無奈，蓋被告發生車禍至今
      ，腿傷尚須開刀治療，期間亦無工作收入，房貸亦由被告
      母親代為繳納，原告要求離婚便罷，竟要求巨額贍養費，
      令被告感到寒心。加以當時被告之腿傷因醫生誤診致病情
      加劇，心情極為惡劣，遂以簡訊發洩心中不平，此乃一時
      憤恨所致，並非如同原告所述係長期精神虐待。
  三、綜上，被告並無原告所稱之種種惡行，且因原告為過失較
      重之一方，自無法依民法第1052條第2項之規定訴請離婚
      等語，資為抗辯。並聲明：原告之訴駁回。
參、得心證之理由：
  一、原告主張其與被告於92年12月25日結婚，婚姻關係存續中
      ，業據其提出戶籍謄本1份為證，被告對此亦不爭執，堪
      認原告之主張為真實。
  二、兩造婚後經常爭吵，同住期間有黑道份子至家中討債、騷
      擾被告復曾誣指原告與他人有染等情，業據證人曾於被告
      處所工作之證人甲○○○到庭結證稱：「兩造時常吵架，
      被告常常對原告說她不會生，還會刺激原告說她在外面討
      客兄，我那時候從被告哥哥南屯的店調到被告大雅路那邊
      支援，所以我知道。他們吵架是在2樓，我們工作場所是
      在1樓，他們後來會從2樓吵到1樓，所以我們會聽見，他
      們吵架時都會摔東西，我們會暫避到店門口，進去時都會
      看到有很多玻璃，但我不知道是哪一個人弄破的。砸車的
      事情我不知道，我沒有見過被告砸車子，也沒有看過被告
      剪原告的頭髮。94、5年間我有看過像黑道的人跑來店裡
      ，我還被黑道的人踹過一腳，那時候有30幾個我不認識的
      人來，有2個進來店裡就說要找丙○○，我說我不知道，
      還說我看什小（台語），他們就踹我，那幾天丙○○都躲
      在他哥哥家裡面，我不知道他們來找丙○○要做什麼。被
      告還會在我們員工面前說原告在外面討客兄」等語（參照
      本院96年8月6日言詞辯論筆錄）。另曾於被告處所工作之
      證人丁○○亦到庭證稱：「（是否知悉兩造的相處情形？
      ）時好時壞，有時候會小吵，他們會在樓上吵，我會聽到
      他們在吵的聲音，有聽到東西丟來丟去的聲音，他們吵完
      之後我有上去看，家裡非常的亂，但我不清楚他們在吵什
      麼，他們吵很多次，平均大約3、4天會吵架，有時他們會
      為了錢的事情吵」等語（參照本院96年9月3日言詞辯論筆
      錄參照）互核相符。證人丁○○雖證稱：伊未曾聽過被告
      說原告討客兄的話，亦未見過黑道來尋仇或討債等語，然
      證人甲○○○為上開見聞之時，證人丁○○亦有可能不在
      場，故尚難為有利於被告之認定。
  三、被告主張於94年4月24日，原告不知何故竟持刀傷害被告
      ，致被告受有左手掌1.5公分之傷口等情，業據其提出診
      斷證明書在卷可稽，復據證人丁○○亦到庭證稱：「那天
      我有看到我老闆手有流血，他電話給他哥哥，他哥哥就送
      他就醫，我不知道他的手為何受傷，他是在樓上受傷的，
      下來時我看到的，那時樓上還有原告在，沒有別人，老闆
      去醫院時我有在場，後來我聽員工說原告有下來，被告下
      來之前，樓上有吵架及摔東西的聲音」等語相符。而原告
      主張被告於94年9月22日在被告哥哥、原告弟弟及友人面
      前欲持刀傷害原告，幸遭阻擋等情，亦經證人即原告胞弟
      戊○○到庭證述略以：「當天我去岳父家經過臺中，我去
      看我姐姐，晚上我先帶我姐姐去醫院看病，我跟姐姐回來
      他們住處大雅路654號之後，兩造在樓下發生爭吵，他們
      爭吵的事情具體內容太多，我無法一一陳述，例如被告說
      我姐姐跟隔壁賣房子的人有染，說我姐姐討客兄，被告很
      多事情不相信我姐姐等等……，我姐姐聽了就要去撞牆，
      當時被告有喝一點酒，他們發生爭吵時，我們有把他們拉
      開，後來他們就上樓，但還是在吵，被告又說有看到隔壁
      綽號「阿牛」的內褲等等……可能姐姐說話比較衝，姐姐
      就又和被告吵，後來被告就進去拿菜刀，作勢要殺人，那
      時我和被告的哥哥把他們拉開，拉開他們之後還一直在吵
      ，吵到天亮，後來被告的大嫂過來安撫我姐姐，我直到天
      亮才走，拉扯中我在勸我姐姐不要講了，被告的哥哥擋著
      被告，他們在拉扯中我衣服有破，身體有被抓紅，當場有
      兩造及我、被告的哥哥，還有其他不認識的人在場。他們
      兩個為了這種事情已經吵過很多次，我和我媽媽為了這事
      情下來臺中2、3次了。前年他們曾經為了姐姐疑似外遇的
      事吵架，被告打電話給我，我聽了覺得不對勁就打電話在
      臺北報警，那是被告拿菜刀之前的事。被告每次看到我就
      跟我說你知不知道你姐姐討客兄的事」等語綦詳。另原告
      於95年2月間，於住家牆壁上留下「讓我上了一課，未曾
      要求你什麼，娶個老婆生小孩，現金30給我，房子給你」
      等語後，即返回臺北娘家居住迄今，被告於95年10月7日
      ，亦發簡訊「你永遠不會為人妻，命賤，不孕讓人騎好玩
      的」予原告等情，均為兩造所不爭執，堪認兩造婚姻破綻
      甚深，且均無良性溝通之能力。
  四、按民法第1052條第2項所稱「有前項以外之重大事由，難
      以維持婚姻者」，乃抽象的、概括的離婚事由，係民法親
      屬編於74年修正時，為因應實際需要，參酌各國立法例，
      導入破綻主義思想所增設。但其事由應由夫妻之一方負責
      者，僅他方得請求離婚，是其所採者為消極破綻主義精神
      ，而非積極破綻主義。關於是否為難以維持婚姻之重大事
      由，其判斷標準為婚姻是否已生破綻而無回復之希望。而
      婚姻是否已生破綻而無回復之希望，則應依客觀的標準，
      即難以維持婚姻之事實，是否已達於倘處於同一境況，任
      何人均將喪失維持婚姻意欲之程度而定。若夫妻雙方均為
      有責時，則應衡量比較雙方之有責程度，而許責任較輕之
      一方向應負主要責任之他方請求離婚，以符合公平。本件
      兩造婚後爭吵不休，甚至發生流血衝突等情，被告婚後多
      次誣指原告與他人有染，已動搖兩造間婚姻誠摯互愛之基
      礎，嗣後兩造分居兩地迄今一年餘，原告未主動釋出解決
      兩造婚姻困境方法，被告亦未以積極作為努力化解彼此間
      之歧見，甚以簡訊辱罵原告，顯然兩造間之夫妻情愛已喪
      失殆盡。兩造早已不營夫妻之共同生活，僅存夫妻之名，
      而無夫妻之實，違反夫妻應同居之婚姻本質，婚姻中夫妻
      彼此扶持之特質已蕩然無存，堪信本件兩造間確有難以維
      持婚姻之重大事由存在，而難以繼續彼此之共同婚姻生活
      無疑，兩造可歸責之程度相當。從而，原告依民法第1052
      條第2項請求判決離婚，洵屬正當，應予准許。又本件既
      准兩造離婚，則原告併依民法第1052條第1項第3款、第6
      款規定訴請離婚，為請求權之競合，本院自毋庸再予審認
      ，附此敘明。
肆、本件事證已臻明確，兩造其餘之攻擊方法及舉證，於本件事
    實之認定及判決結果不生影響，茲不一一論列，附為敘明。
伍、訴訟費用負擔之依據：民事訴訟法第78條。
中　　華　　民　　國　　96　　年　　10　　月　　15　　日
                  家事法庭　　　　　 法　官　陳宗賢
以上為正本係照原本作成。
如對本判決上訴須於判決送達後20日內向本院提出上訴狀。（須
附繕本）
中　　華　　民　　國　　96　　年　　10　　月　　15　　日
     　　　　　　　　　　　　　　　　書記官  林素珍
